臺灣雲林地方法院民事裁定　　　　　　100年度消債抗字第9號
抗　告　人　許宏宗
上列抗告人因消費者債務清理條例事件，對於民國100 年9 月28
日本院100 年度消債聲字第7 號裁定提起抗告，本院裁定如下：
    主  文
抗告駁回。
抗告程序費用新台幣壹仟元由抗告人負擔。
    理  由
一、按法院為終止或終結清算程序之裁定確定後，除別有規定外
    ，應以裁定免除債務人之債務，消費者債務清理條例（下稱
    消債條例）第132 條固定有明文。惟「法院裁定開始清算程
    序後，債務人有薪資、執行業務所得或其他固定收入，而普
    通債權人之分配總額低於債務人聲請清算前二年間，可處分
    所得扣除自己及依法應受其扶養者所必要生活費用之數額者
    ，法院應為不免責之裁定」，同條例第133 條前段亦有明定
    ；前揭條文立法意旨，係在避免債務人濫用清算程序以獲免
    責，並敦促有清償能力者，利用薪資、執行業務所得或其他
    固定收入清償債務而受免責，爰以債務人聲請清算前2 年間
    ，可處分所得扣除自給及依法應受其扶養者所必要生活費用
    數據為計算基礎，以為裁定免責之依據，進而保障債權人可
    受最低清償。又按法院裁定開始更生程序後，債務人免責前
    ，法院裁定開始清算程序，其已進行之更生程序，適於清算
    程序者，作為清算程序之一部；其更生聲請視為清算聲請（
    消債條例第78條第1 項）。
二、本件抗告人前以其有不能清償債務之情事，而為更生之聲請
    ，經本院以98年度消債更字第51號裁定准自民國99年1 月27
    日上午11時起開始更生程序，並依消債條例第16條第1 項規
    定命司法事務官進行更生程序（99年度司執消債更字第1 號
    ），後因其所提更生方案未獲債權人會議可決，惟抗告人名
    下尚有坐落雲林縣北港鎮○○段1028、1034地號等2 二筆土
    地可供變價償債，本院乃依消債條例第61條規定，以99年度
    消債清字第12號裁定抗告人自99年9 月30日下午4 時起開始
    清算程序，並命本院司法事務官進行清算程序（99年度司執
    消債清字第7 號），上開土地依法拍賣至第4 次拍賣時（即
    100 年7 月5 日）底價分別為新台幣（下同）858,000 元【
    1028地號土地】、396,000 元【1034地號土地】仍無人應買
    ，本院遂於100 年7 月6 日以99年度司執消債清字第7 號裁
    定終結清算程序，並已確定在案，有本院上揭各案號消債卷
    宗可稽。嗣本院民事執行處乃依職權將該案函送本院民事庭
    裁定准否免責，原審則於100 年9 月28日以100 年消債聲字
    第7 號裁定抗告人不予免責，其理由略以：抗告人迄仍於第
    三人天保交通有限公司（下稱天保公司）擔任司機，月薪約
    有16,000元，又依抗告人於99年7 月24日更生程序中所提出
    之更生（還款計畫）草案內自承其於聲請前2 年可處分所得
    扣除自己及依法應受其扶養者必要生活費用後之數額至少為
    173,117 元，而本件清算終結時，普通債權人之受分配總額
    為零元，顯低於抗告人在聲請更生前2 年（即96年4 月至98
    年3 月間）可處分所得扣除自己及依法應受扶養人之生活必
    要支出後之餘額173,117 元，且債權人安泰商業銀行股份有
    限公司、渣打國際商業股份有限公司、永豐商業銀行股份有
    限公司、台灣新光商業銀行股份有限公司、匯豐（台灣）商
    業銀行股份有限公司、萬泰商業銀行股份有限公司、台新國
    際商業銀行股份有限公司、中國信託商業銀行股份有限公司
    、遠東國際商業銀行股份有限公司則具狀或到院表示不同意
    抗告人免責，顯未經普通債權人全體之同意而有消債條例第
    133 條但書規定情事。抗告人對此不服，提起本件抗告，合
    先敘明。
三、本件抗告意旨略以：伊原任職之萬有股份有限公司倒閉始無
    法繳納協商分期款，又上開2 筆土地經拍賣因無價值而無法
    賣出，此均不可歸責伊，原審卻裁定不准伊免責，對於誠心
    履行契約卻因公司倒閉而無法履約之伊，顯失公平，原審裁
    定顯有違誤。聲明：原裁定廢棄，抗告人應予免責。
四、經查：
  (一)本件抗告人於98年4 月22日具狀向本院聲請更生，前經本院
    以98年度消債更字第51號裁定准於99年1 月27日上午11時開
    始更生程序，嗣後其所提之更生方案未能依消債條例第59條
    、第60條規定獲得債權人會議可決，復未由本院認為公允而
    逕依同條例第64條裁定認可，惟其名下尚有上開2 筆土地具
    處分實益之財產可供變價受償，本院即依同條例第61條規定
    以99年度消債清字第12號裁定於99年9 月30日下午4 時起開
    始清算程序，並進行拍賣上揭不動產程序，惟至100 年7 月
    5 日第4 次拍賣程序分別以底價858,000 元【1028地號土地
    】、396,000 元【1034地號土地】仍無人應買後，乃於100
    年7 月6 日以99年度司執消債清字第7 號裁定清算程序終結
    確定在案等情，有本院上開案卷可稽。
  (二)其次，抗告人聲請更生後於98年7 月間起，至本院裁定終結
    清算程序確定期間，均於天保公司任職，每月約有16,000元
    薪資收入等情，向為抗告人所自承（見本院98年度消債更字
    第51號卷第174 頁、100 年度消債聲字第7 號卷第99頁），
    並有其所提出之在職證明書1 份附卷（見本院99年度司執消
    債更字第1 號卷第107 頁）可憑。
  (三)又抗告人於98年4 月22日向本院提出更生聲請時，在其所檢
    附之財產及收入狀況說明書內已自承其於聲請更生前二年之
    總收入為646,743 元，必要支出總數額為329,626 元（見本
    院98年度消債更字第51號卷第4 頁），故而，抗告人於聲請
    更生前2 年可處分所得扣除自己及依法應受其扶養者所必要
    生活費用後所剩之數額為317,117 元（計算式：646,743 －
    329,626 ＝317,117 ），雖抗告人在更生執行程序中於99年
    4 月20日在其所提出之更生（還款計畫）方案中改稱：聲請
    更生前2 年可處分所得扣除自己及依法應受其扶養者所必要
    生活費用後所剩之數額為173,117 元云云（見本院99年度司
    執消債更字第1 號卷第105 頁），姑不論何者為真，抗告人
    於更生聲請前2 年可處分所得扣除自己及依法應受其扶養者
    所必要生活費用後之數額至少仍有173,117 元，堪可認定；
    然至本院裁定終結本案清算程序時，抗告人之各普通債權人
    皆未受有任何清償等事實，亦有本院99年度司執消債清字第
    7 號卷可稽。
  (四)承上，抗告人於本院裁定開始清算程序後，其每月既仍約有
    16,000元薪資收入，換算其2 年收入共為384,000 元（計算
    式：16,000×12×2 ＝384,000 ），扣除其2 年之必要生活
    支出329,626 元（以抗告人聲請更生時所列計之數額為參考
    ）後，其仍有54,374元節餘可資規劃運用；況抗告人在更生
    程序中亦曾提出其每月可清償6,000 元之更生方案欲供債權
    人會議討論可決，足徵抗告人於清算程序開始後，其仍有清
    償能力至灼。準此，抗告人於清算程序開始後既有薪資收入
    ，且具償債能力，然抗告人並未利用其薪資收入以清償其債
    務而受免責，則原審依消債條例第133 條規定，裁定抗告人
    不免責，核無違誤；抗告人猶以前揭情詞為辯，自無可採。
五、綜上，原審以抗告人於本院裁定准予開始清算程序後，至清
    算程序終結前，仍有薪資收入，然普通債權人在此期間之分
    配總額俱為零元，遠低於抗告人自行陳報聲請清算（依消債
    條例第78條規定以更生聲請視為清算聲請）前2 年間，可處
    分所得扣除自己及依法應受其扶養者所必要生活費用後之數
    額（至少為173,117 元），顯有消債條例第133 條前段所定
    情事，抗告人復未能證明普通債權人同意其免責，故原審裁
    定不予免責，並無違誤，抗告意旨指摘原裁定不當，求予廢
    棄並更為裁定，為無理由，應予駁回。
六、據上論結，本件抗告為無理由，依消費者債務清理條例第15
    條，民事訴訟法第495 條之1 第1 項、第449 條第1 項、第
    95條、第78條，裁定如主文。
中    華    民    國  100     年    11    月    11    日
                  民事第三庭  審判長法  官  邱瑞裕
                                    法  官  何佳蓉
                                    法  官  蔣得忠
以上正本係照原本作成。
對本裁定除有涉及法律見解具有原則上之重要性者外，不得再為
抗告；如再為抗告，應於送達後10日內委任律師為代理人向本院
提出再抗告狀，並繳納再抗告費新臺幣1,000 元。
中    華    民    國  100     年    11    月    11    日
                                    書記官  楊淳詒